---
title: "TP - Ivan"
output: html_notebook
---

# Intro
Se arma este notebook para la resolucion del primer TP de la meteria de modelado estadistico para ciencia de datos. El TP cuenta con 10 ejercicios. Los mismos pueden verse aca 

# Sobre el tp
Vamos a utilizar un conjunto de datos correspondiente a una encuesta con una escala tipo Likert. Es decir, se pide al encuestado marcar un número entero del 1 al 5, donde 1 significa Totalmente en desacuerdo y 5, Totalmente de acuerdo. La encuesta consta de 44 preguntas muy diversas, como por ejemplo: “Disfruto de bailar” o “Creo que un desastre climático podría llegar a ser divertido”.

Además, para cada persona encuestada se cuenta con variables adicionales que podrían ser de interés, como edad, género, religión, entre otras. Los datos se encuentran en el archivo encuesta.csv, y el archivo codebook.txt contiene una descripción detallada de las preguntas y de las variables adicionales.

# Librerias

```{r}
install.packages("rsample")   # if not already installed
library(tidyverse)
library(rsample)
```

# Ejercicio 1 - Dividir el conjunto de data en entramiento y testeo

```{r}
# Leemos el dataset
df <- read_delim("../data/data.csv",delim= "\t")
glimpse(df)
```
```{r}
# Transformamos de antemano todas las preguntas a un factor ordenado con niveles de 1 al 5 para poder luego aplicar la regresion ordinal
likert_cols <- paste0("Q", 1:44)
df <- df %>%
  mutate(across(all_of(likert_cols), ~ factor(., levels = 1:5, ordered = TRUE)))
```

```{r}
# Se setea una seed para reproducibilidad.
set.seed(123)
split <- initial_split(df,prop = 0.7)

train_data <- training(split)
test_data <- testing(split)

test_data

```


# Ejercicio 2 - Elegir una pregunta que me parezca interesante
Vamos a quedarnos en principcio con la pregunta _Q1_ " _I have studied how to win at gambling_".

# Ejercicio 3
Si quisieramos modelar la respuesta a esta pregunta en funcion de la edad y el genero ¿ Habria algun problema en usar una regresion lineal?
En mi corto conocimiento, no podemos usar una regresion lineal ya que lo que estamos tratando de predecir en este caso es una variable ordinal, es decir que ademas de que lo que estamos prediciendo es la clasificacion de una respuesta, ademas la misma posee un orden (del 1 al 5).

# Ejercicio 4
El modelo de *regresion ordinal* es un modelo en el cual la variable predicha $Y$ es un grupo ordenado de categorias $\{1,2,3, ..., K \} donde no se conoce la distancia entre categorias pero se sabe que estan ordenadas.

# Ejercicio 5

```{r}
library(MASS)
clean_data_Q2 <- train_data[
  complete.cases(train_data$age, train_data$Q2)   & 
  is.finite(train_data$age), 
]

Q2_model <- polr(Q2 ~ age,data= clean_data_Q2,method = "logistic",Hess = TRUE) 
Q2_model
```
No estoy muy convencido de lo que me esta dando jaja

# Ejercicio 6 - Estimar la proba de que alguien de al menos 25 años este al menos de acuerdo con la frase "me gustan las armas " (Q9)

```{r}
library(MASS)
clean_data_Q9 <- train_data[
  complete.cases(train_data$age, train_data$Q9)   & 
  is.finite(train_data$age), 
]

Q9_model <- polr(Q9 ~ age,data= clean_data_Q9,method = "logistic",Hess = TRUE) 
Q9_model
```
```{r}
test <- data.frame(age = 25)
probs <- predict(Q9_model, test,type = "prob")
print(probs)
p_at_least_like <-  sum(probs[c(4,5)])
cat("P(Q2 ≥ 4 | age=8) =", p_at_least_like, "\n")

```
# Ejercicio 7 
```{r}
loss_function <- function(predichos, reales) {
  # Convertir factores ordenados a numéricos, si corresponde
  pred_num <- as.numeric(as.character(predichos))
  real_num <- as.numeric(as.character(reales))
  
  # Filtrar sólo los casos donde ambos no son NA
  validados <- !is.na(pred_num) & !is.na(real_num)
  pred_num <- pred_num[validados]
  real_num <- real_num[validados]
  
  # Si no queda ningún par válido, devolvemos 0 (o NA_real_ si preferís indicarlo como "sin dato")
  if (length(real_num) == 0) {
    return(0) 
    # Si querés devolver NA en vez de 0 cuando no hay datos, usá:
    # return(NA_real_)
  }
  
  # Calcular la distancia media absoluta
  res <- mean(abs(pred_num - real_num))
  return(res)
}
```
# Ejercicio 8
```{r}
clean_data_Q2_test <- test_data[
  complete.cases(test_data$age, test_data$Q2)   & 
  is.finite(test_data$age), 
]
clean_data_Q2
```



```{r}
train_data$Q2 <- as.numeric(as.character(train_data$Q2))
test_data$Q2 <- as.numeric(as.character(test_data$Q2))


modelo_lineal <- lm(Q2 ~ age, data = train_data)
#predigo para el modelo lineal
predicciones_continuas <- predict(modelo_lineal, newdata = test_data)
predicciones_finales <- pmin(pmax(round(predicciones_continuas), 1), 5)
predicciones_finales
```
```{r}
L_linear<-loss_function(predicciones_finales,test_data$Q2)
#predigo para el modelo ordinal
predicciones_ordinal<-predict(Q2_model,newdata=test_data)
L_ordinal<-loss_function(predicciones_ordinal,test_data$Q2)
predicciones_ordinal
```
```{r}
L_linear
L_ordinal
```
```{r}
# ——————————————————————————————————————————————————————————————
# Ejercicio: dos priors distintos usando R2( ) de rstanarm
# ——————————————————————————————————————————————————————————————

library(rstanarm)

# 1) Preparar datos (mismo clean_data_Q1 de tu notebook)
clean_data_Q1 <- train_data %>%
  filter(!is.na(age), !is.na(Q1)) %>%
  mutate(Q1 = factor(Q1, levels = 1:5, ordered = TRUE))

# 2) Definir dos R2-priors con ubicaciones (location) distintas:
#    - El primer prior asume R² ≈ 0.2 (un modelo con poco "poder explicativo")
#    - El segundo asume R² ≈ 0.8 (un modelo con alto "poder explicativo")
#
#    Como hay un solo predictor, usamos `what = "mean"` para basarnos en la media
#    de la Beta(α,β) en lugar del modo (que no existe si α ≤ 1 o β ≤ 1).
prior_r2_20 <- R2(location = 0.2, what = "mean")
prior_r2_80 <- R2(location = 0.8, what = "mean")

# 3) Ajustar dos modelos idénticos salvo el R2-prior:
set.seed(2025)

model_r2_20 <- stan_polr(
  formula      = Q1 ~ age,
  data         = clean_data_Q1,
  prior        = prior_r2_20,
  prior_intercept = NULL,   # dejamos el intercept default (cauchy(0, 10, autoscale=TRUE))
  chains       = 2,
  iter         = 2000,
  seed         = 2025
)

model_r2_80 <- stan_polr(
  formula      = Q1 ~ age,
  data         = clean_data_Q1,
  prior        = prior_r2_80,
  prior_intercept = NULL,
  chains       = 2,
  iter         = 2000,
  seed         = 2025
)

# 4) Extraer las muestras posteriores del coeficiente 'age'
post_20 <- as.data.frame(as.matrix(model_r2_20, pars = "age"))
colnames(post_20) <- "age"
post_20$prior <- "R2(mean=0.2)"

post_80 <- as.data.frame(as.matrix(model_r2_80, pars = "age"))
colnames(post_80) <- "age"
post_80$prior <- "R2(mean=0.8)"

# 5) Unir para comparar y graficar densidades
library(dplyr)
posteriors_r2 <- bind_rows(post_20, post_80)

library(ggplot2)
ggplot(posteriors_r2, aes(x = age, color = prior, fill = prior)) +
  geom_density(alpha = 0.3, size = 0.8) +
  labs(
    title = "Posterior de β (edad) con dos R2-priors distintos",
    x     = expression(beta~"(edad)"),
    y     = "Densidad"
  ) +
  theme_minimal()

# 6) (Opcional) Intervalos de credibilidad para cada modelo
ci_20 <- posterior_interval(model_r2_20, pars = "age", prob = 0.95)
ci_80 <- posterior_interval(model_r2_80, pars = "age", prob = 0.95)

cat("Intervalo 95% credibilidad para prior R2(mean=0.2):\n")
print(ci_20)
```


```{r}
cat("\nIntervalo 95% credibilidad para prior R2(mean=0.8):\n")
print(ci_80)

```



